臺灣花蓮地方法院刑事判決
111年度原易字第9號
公  訴  人  臺灣花蓮地方檢察署檢察官
被      告  王靜萍


選任辯護人  黃健弘律師（法扶律師）
上列被告因詐欺案件，經檢察官提起公訴（110年度偵字第5350
號），及移送併辦（111年度偵字第753號），本院判決如下：
    主    文
甲○○幫助犯詐欺取財罪，處有期徒刑伍月，如易科罰金，以新
臺幣壹仟元折算壹日。
    犯罪事實
一、甲○○可預見提供金融機構帳戶予他人使用，可能幫助他人作
    為實施詐欺取財犯行之工具，以躲避犯罪偵查，竟仍基於縱
    他人以其金融帳戶為犯罪行為亦不違其本意之幫助實施詐欺
    取財之不確定故意，於民國110年8月21日12時28分許，在花
    蓮縣吉安鄉建國路2段統一便利超商思瑀門市，將其所申辦
    之中華郵政股份有限公司花蓮國安郵局帳號0000000-000000
    0號(下稱甲○○花蓮國安郵局帳戶)、花蓮第一信用合作社帳
    號000-00000000000000號(下稱花蓮一信帳戶)、合作金庫商
    業銀行花蓮分行0000000000000號(下稱合作金庫帳戶)及不
    知情之其妹王靜○(未成年人)所申辦中華郵政股份有限公司
    花蓮國安郵局帳號0000000-0000000號(下稱王靜○花蓮國安
    郵局帳戶)等帳戶之提款卡，密碼均改為000000後，以寄送
    之方式提供予真實姓名年籍不詳之詐騙集團成年成員使用，
    以此方式幫助上開詐欺集團成員實行詐欺取財犯行。而前開
    詐欺集團成員，基於為自己不法所有意圖之詐欺取財犯意，
    分別於附表所示時間，以附表所示方式施行詐術，致使附表
    所示之人分別因陷於錯誤而依指示匯款至上揭金融帳戶內，
    款項均旋遭該詐欺集團成員提領一空。　　　
二、案經丙○○、己○○、庚○○、乙○○、辛○、戊○○訴由花蓮縣警察
    局吉安分局報告臺灣花蓮地方檢察署檢察官偵查起訴。
    理    由
壹、程序部分：
一、按被告以外之人於審判外之言詞或書面陳述，除法律有規定
    者外，不得作為證據；又被告以外之人於審判外之陳述，雖
    不符合同法第159條之1至第159條之4之規定，但經當事人於
    審判程序同意作為證據，法院審酌該言詞陳述或書面陳述作
    成時之情況，認為適當者，亦得為證據；當事人、代理人或
    辯護人於法院調查證據時，知有第159條第1項不得為證據之
    情形，而未於言詞辯論終結前聲明異議者，視為有前項之同
    意，刑事訴訟法第159條第1項及第159條之5分別定有明文。
    本案被告甲○○及辯護人於言詞辯論終結前，就卷內被告以外
    之人於審判外之陳述，於本院準備程序時表示沒有意見（見
    本院卷第71頁），經本院審酌該等證據之作成情況，並無違
    法取證或其他瑕疵，認均適為本案認定事實之依據，依刑事
    訴訟法第159條之5的規定，均有證據能力。
二、又本案認定事實引用之卷內其餘非供述證據，並無證據證明
    係公務員違背法定程序取得，依同法第158條之4規定反面解
    釋，均有證據能力。
貳、實體方面
一、認定犯罪事實所憑之證據及理由
    訊據被告固坦承於上揭時地將上開金融帳戶提供予他人使用
    之行為，及被害人丙○○、己○○、壬○○、庚○○、乙○○、辛○、
    戊○○遭詐欺集團詐欺取財而給付上開款項至被告所有之上開
    金融帳戶之事實，惟矢口否認有何幫助詐欺犯行，辯稱：我
    在臉書看到家庭代工廣告，對方表示該公司需以提款卡實名
    登記購買材料，一張提款卡可以領一次政府的防疫津貼，所
    以我寄4張提款卡；因為對方說的很好聽，我急著想做家庭
    代工賺錢，沒有想太多等語。惟查：
(一)被告於上揭時地將其所有及向他人取得之上開金融帳戶提供
    予不認識之他人即詐欺集團，嗣該詐欺集團成員向被害人丙○○、己○○、壬○○、庚○○、乙○○、辛○、戊○○為上揭詐欺取財
    犯行，並持被告提供之上開金融帳戶作為取得詐欺取財犯罪
    所得之犯罪工具，致被害人丙○○、己○○、壬○○、庚○○、乙○○
    、辛○、戊○○因陷於錯誤而於上揭時地匯款至上開金融帳戶
    內等情，業據被告迭承在卷，核與證人即告訴人丙○○、己○○
    、庚○○、乙○○、辛○、戊○○、證人即被害人壬○○警詢證述相
    符，且有被害人丙○○、己○○、壬○○、庚○○、乙○○、辛○、戊○○等人之內政部警政署反詐騙諮詢專線紀錄表、受理詐騙帳
    戶通報警示簡便格式表、金融機構聯防機制通報單、受理刑
    事案件報案三聯單、受理各類案件紀錄表、轉帳交易明細截
    圖、手機通話紀錄截圖、網路銀行轉帳明細截圖、存摺內頁
    交易明細影本、購買超商點數單據、金融帳戶之交易明細、
    被告之開戶資料影本、金融帳戶個資檢視、第三人王靜○之
    開戶資料影本在卷可稽，此部分事實，首堪認定。　　
(二)按行為人對於構成犯罪之事實，明知並有意使其發生者，為
    故意；又行為人對於構成犯罪之事實，預見其發生，而其發
    生並不違背其本意者，以故意論，刑法第13條第1項、第2項
    分別定有明文。是行為者，如對構成犯罪事實，如犯罪之客
    體、犯罪之行為及犯罪之結果，有確定之認識，即為確定故
    意，倘行為者對一定結果之發生，預見其可能發生，而又以
    未必即發生之意思加以實行，即應負未必故意之責；又刑法
    第13條第2 項之未必故意，乃指基於經驗法則、論理法則，
    可以預料得見如何之行為，將會有一定結果發生之可能，且
    行為人對於構成犯罪之事實（包含行為與結果，即被害之人
    、物和發生之事），預見其發生，而此發生不違背本意，存
    有「認識」及容任發生之「意欲」要素。次按刑法第13條第
    2項之不確定故意，與第14條第2項之有認識過失之區別乃：
    不確定故意係對於構成犯罪之事實，預見其發生，而此發生
    不違背本意，存有「認識」及容任發生之「意欲」要素；有
    認識過失者，係行為人對於構成犯罪之事實，雖然預見可能
    發生，卻具有確定其不會發生之信念，亦即祇有「認識」，
    但欠缺希望或容任發生之「意欲」要素（最高法院107年度
    台上字第2號判決意旨參照）。易言之，不確定故意及有認
    識過失之行為人均有認識，並預見行為所可能引發之結果，
    祇是一為容任其發生，一為確信不致發生；是判斷犯罪究竟
    屬於不確定故意或過失犯，該犯罪之結果，固係重要之依據
    ，然非以此為限，其復參酌行為之前與行為之際各外在情狀
    ，當較能精確把握（最高法院100年台上字第3890號判決意
    旨參照）。從而，就行為人主觀上究係「確信實害結果不會
    發生」抑或是「容認實害結果之發生」，僅得就行為人於行
    為時之各項間接事實加以推認。故本案應該探究者，乃被告
    於交付上開金融帳戶之際，其主觀上是否對於他人可能為詐
    欺集團有所認識，及其主觀上之犯意究係未必故意抑或有認
    識過失。經查：
 1、於金融機構開設之帳戶為個人理財工具之一種，且網路銀行
    之帳號及密碼事關個人帳戶安全，專有性甚高，依通常情形
    ，除非係與本人具密切親誼關係者，否則殊難想像有何理由
    交付予他人，稍具通常社會歷練之一般人，依經驗法則即知
    應妥善保管該等物品，以防遭他人冒用，縱偶因特殊情況須
    將該等物品交付予他人，亦必確認該他人之可靠性與用途方
    會提供使用；兼以近年來利用人頭帳戶以行詐騙之事，在社
    會上屢見不鮮，詐欺集團以購物付款方式設定錯誤、中獎、
    退稅、信用卡款對帳、金融卡密碼外洩、疑似遭人盜領存款
    、網路購物等事由，使被害人誤信為真，詐騙被害人至金融
    機構櫃檯電匯，抑或持提款卡至自動櫃員機或由網路銀行依
    其指示操作，轉出款項至人頭帳戶後，詐欺集團成員隨即將
    之提領一空之詐騙手法層出不窮，且業經政府多方宣導，並
    經媒體反覆傳播，金融機構（超商）亦配合關懷、ATM加註
    警語，而上開詐騙方式，多數均係利用人頭帳戶，作為詐欺
    取財所得款項匯入、領出之犯罪工具，是依一般人通常之知
    識、智能及經驗，當可知悉無故向他人索取帳戶資料，將可
    能與詐欺等犯罪行為之遂行有關。查被告為智識正常且有社
    會經驗而非與世隔絕之成年人，對此自難諉為不知，況被告
    復於偵查中自承：我知道存摺、提款卡、密碼係個人重要財
    物資料，應妥善保管不得隨便交付他人，否則容易被用為犯
    罪用途等語（見110年度偵字第5350號卷第32頁），且於本
    院審理中陳稱：我寄出去帳戶之後，有點後悔，而且怕對方
    拿我的帳戶去詐騙等語（見本院卷第129頁），是被告當可
    預見交付上開金融帳戶予他人，有為犯罪集團供作財產犯罪
    之用之可能。
 2、再者，被告得否主張於交付上開金融帳戶之際，其主觀上係
    確信對方將為合法使用，僅為刑法第14條第2項之有認識過
    失乙情？本院認若行為人僅空言相信結果不會發生，並無其
    餘客觀之情狀，可認於行為人行為當時所存在之一切事實下
    ，一般而言結果均不會發生，則行為人之主觀心理狀態，當
    非刑法第14條第2項所謂之「確信」，否則，內心顧慮較多
    、心思縝密之行為人，得以「未必故意」論處，而個性莽撞
    或賭性堅強認自身運氣較佳，而不會使犯罪結果發生之行為
    人，反能使自身脫免故意犯罪之訴追，自有失衡平。從而，
    刑法第14條第2項所謂之「確信」，當係指「有合理根據之
    相信」，至何謂「合理根據」，則可參酌行為人、被害人之
    智識或經歷，判斷行為人對於危險之控制可能性、被害人對
    於危險之脫離可能性、行為人對於保護法益採取敵對之動機
    、實害結果發生之可能性高低、行為人對於實害結果發生之
    可接受性等因素綜合判斷之。亦即，於交付帳戶予他人以辦
    理貸款、以謀求工作之案件類型中，若行為人於交付帳戶前
    ，已有確認交付對象之真實身份、查證交付對象之營利事業
    登記證等相關營業文件、自身或親友曾有於交付對象處成功
    貸款或就職之經驗、已確認他人對於自身交付帳戶之用途目
    的等依據，方可認屬「有合理根據之相信」，而為刑法第14
    條第2項有認識過失；若行為人未有任何合理根據，僅係出
    於「反正現在急需用錢，那賭賭看好了」、「我不可能那麼
    倒楣」之心態，自無從主張其「確信」自身之帳戶不會為犯
    罪集團加以利用。
 3、據此，本院觀諸被告所提出之LINE對話紀錄截圖（見110年
    度偵字第5350號卷第45頁至第187頁），被告除詢問對方公
    司地址外，並未為任何查證對方身分之行為（見110年度偵
    字第5350號卷第49頁），而對方除提供一張來源不明之身分
    證照片及自行輸入之公司資料外（見110年度偵字第5350號
    卷第41頁、第43頁、第49頁至第51頁），別無其他文件可茲
    辨識對方之真實身份，復參以(1)被告向對方稱：「好，滿
    怕被騙的抱歉」等語（見110年度偵字第5350號卷第53頁）
    ，並於本院審理中陳稱：我會那樣說，是因為那時候有點怕
    怕的，害怕被騙，但對方後來用電話跟我說，我就相信他了
    等語（見本院卷第128頁）；(2)被告向對方稱：「因為畢竟
    提款卡是個人的東西，所以現在還是會怕」等語（見110年
    度偵字第5350號卷第55頁），並於本院審理中陳稱：我會那
    樣說，是怕發生現在的事情，就是被詐騙，然後被告等語（
    見本院卷第129頁）；(3)被告於寄送提款卡後，向對方稱：
    「我們也都很單純我也很怕哈哈哈」等語（見110年度偵字
    第5350號卷第85頁），並於本院審理中陳稱：我寄出去之後
    有點後悔，還是有點小害怕，怕對方拿我的帳戶去詐騙，後
    來對方一直聯絡我，所以我又再次相信他等語（見本院卷第
    129頁），顯見被告對於對方之身分亦非完全信賴無疑，此
    種情形，自無從主張其「確信」自身之帳戶不會為犯罪集團
    加以利用，業如前述。又被告於前亦有應徵工作之相關經驗
    ，據被告自承在卷（見110年度偵字第5350號卷第32頁），
    而本案之應徵過程與其過往之經驗大相徑庭，自難認被告有
    何根據得確信對方之身分及索取上開金融帳戶之正當用途。
    從而，本院非謂類此案件之被告，均無可能係為詐騙集團所
    欺騙，而交付其自身之金融帳戶，然此類案件之被害人，係
    因詐騙集團營造時間緊迫必須馬上為之的假象，而致
    一時不察受騙，被告確有多日之情形得以查證對方之身分，
    是於有諸多不合常理之情形下，被告自難徒以空言「我相信
    對方不是詐騙集團」等語，即謂其業已該當刑法第14條第2
    項所謂之「確信」，故本院認被告主觀上已容任他人將前揭
    金融帳戶用以犯罪之結果發生，被告主觀具有幫助他人實施
    詐欺取財犯罪之不確定故意。
(三)綜上所述，本案事證明確，被告上開犯行堪以認定，應依法
    論科。
二、論罪科刑：
(一)按刑法上之幫助犯，係以幫助之意思，對於正犯資以助力，
    而未參與實施犯罪之行為者而言。又被告提供前揭金融帳戶
    予年籍不詳之詐騙集團成年成員使用，使該詐騙集團成員對
    被害人丙○○、己○○、壬○○、庚○○、乙○○、辛○、戊○○施以詐
    術，並使之陷於錯誤，迨被害人等人匯入款項後，提領犯罪
    所得之用，而為他人之詐欺取財行為提供助力，所實行者非
    屬詐欺取財之構成要件行為，且係基於幫助犯意為之等事實
    ，應堪認定，復無證據足以認定實行詐騙之正犯有冒用政府
    機關或公務員名義、已達3人以上、以廣播電視等傳播工具
    對公眾散布而犯，是核被告所為，係犯刑法第30條第1項前
    段、刑法第339條第1項之幫助詐欺取財罪。又被告以一幫助
    行為，提供上開金融機構帳戶之資料，為單純之一幫助行為
    ，其幫助不詳詐欺者分別詐取被害人丙○○、己○○、壬○○、庚○○、乙○○、辛○、戊○○之財物，屬一次幫助詐欺行為而同時
    侵害數被害人之財產法益，為想像競合犯，依刑法第55條前
    段規定，應僅成立1次幫助犯罪行為。另被告幫助上開詐騙
    集團成員犯詐欺取財罪，爰依刑法第30條第2項之規定，按
    正犯之刑減輕之。至移送併辦部分既與起訴部分，有想像競
    合之裁判上一罪關係，即應為起訴效力所及，本院自應一併
    審究，附此敘明。
(二)爰審酌禁止幫助詐欺他人財物為我國現行之有效規範，並為
    刑法所明定，當為我國人民普遍適用之行為原則，被告於理
    性思考後，仍違背上開行為規範而為本案犯行，國家自應透
    過刑罰再次宣示上開規範之有效性。本院衡酌被告因幫助行
    為致他人得以順利實施詐欺行為，及因他人之詐欺行為所致
    之受害人數及遭詐之金額財物多寡所示之不法內涵，另參以
    被告自述高中畢業之智識程度，未婚、沒有需扶養之家人、
    從事餐飲業、月收入約新臺幣2萬元、家庭經濟狀況還可以
    對其遵法能力之影響性等一切情狀（見本院卷第131頁），
    量處如主文所示之刑，並諭知易科罰金之折算標準，以資懲
    儆，並強化一般民眾對於自身受法律保護之合理期待。
三、沒收：
    被告提供前揭金融帳戶予該詐騙集團成員使用之犯行，卷內
    並無事證證明該詐騙集團有許以對價或報酬，亦無證據證明
    被告自上開犯行取得任何利益，顯見被告未因此犯行而獲得
    犯罪所得，自無從宣告沒收。
據上論斷，應依刑事訴訟法第299條第1項前段，判決如主文。
本案經檢察官丁○○提起公訴，檢察官林俊廷移送併辦，檢察官羅
美秀到庭執行職務。
中　　華　　民　　國　　111 　年　　4 　　月　　19　　日
                  刑事第三庭  審判長  法  官  黃柏憲
                                      法  官  林育賢
                                      法  官  邱佳玄
以上正本證明與原本無異。
如不服本判決應於收受送達後20日內向本院提出上訴書狀，並應
敘述具體理由。其未敘述上訴理由者，應於上訴期間屆滿後20日
內向本院補提理由書(均須按他造當事人之人數附繕本)「切勿逕
送上級法院」。告訴人或被害人如對於本判決不服者，應具備理
由請求檢察官上訴，其上訴期間之計算係以檢察官收受判決正本
之日期為準。
辯護人依據刑事訴訟法第346條、公設辯護人條例第17條及律師
法第32 條第2項、第36條等規定之意旨，尚負有提供法律知識、
協助被告之義務（含得為被告之利益提起上訴，但不得與被告明
示之意思相反）。
因疫情而遲誤不變期間，得向法院聲請回復原狀。
中　　華　　民　　國　　111 　年　　4 　　月　　19　　日

                                      書記官  方毓涵
附錄本案論罪科刑法條：
中華民國刑法第339條第1項
意圖為自己或第三人不法之所有，以詐術使人將本人或第三人之
物交付者，處5年以下有期徒刑、拘役或科或併科50萬元以下罰
金。
中華民國刑法第30條
幫助他人實行犯罪行為者，為幫助犯。雖他人不知幫助之情者，
亦同。
幫助犯之處罰，得按正犯之刑減輕之。

【附表】
編號 被害人  詐欺時間 詐欺手段 匯款時間 匯款金額 (新臺幣) 匯入帳戶 1 丙○○  110年8月27日18時14分許 詐騙集團成員假冒網購及銀行客服人員，撥打電話向被害人佯稱：因電腦設定錯誤，而將被害人已訂餐券重新訂購，並已刷卡成功，須依指示操作網路銀行以退款云云，致被害人陷於錯誤，依詐騙集團成員指示操作網路銀行而匯款。 110年8月27日18時42分許、同日18時 47分許、同日18時 51分許    49,986元、 49,987元、 49,989元   被告花蓮一信帳戶 2 己○○  110年8月27日17時36分許 詐騙集團成員假冒網購及銀行客服人員，撥打電話向被害人佯稱：因電腦設定錯誤，造成被害人已退訂餐券重複扣款，須依指示操作網路銀行以解除設定云云，致被害人陷於錯誤，依詐騙集團成員指示操作網路銀行而匯款。 110年8月27日18時1分許、同日18時 4分許   49,986元、 49,987元   被告合作金庫帳戶         3 壬○○  110年8月27日17時36分許 詐騙集團成員假冒慈善團體及銀行客服人員，撥打電話向被害人佯稱：因電腦設定錯誤，造成被害人重複扣款，須依指示操作自動櫃員機以解除設定云云，致被害人陷於錯誤，依詐騙集團成員指示操作自動櫃員機而匯款。 110年8月27日17時38分許、同日17時53分許   29,985元、 29,985元  甲○○花蓮國安郵局帳戶、被告合作金庫帳戶   4 庚○○  110年8月27日15時45分許 詐騙集團成員假冒慈善團體及銀行客服人員，撥打電話向被害人佯稱：因電腦設定錯誤，造成被害人之前捐款重複扣款，須依指示操作自動櫃員機以解除設定云云，致被害人陷於錯誤，依詐騙集團成員指示操作自動櫃員機而匯款。 110年8月27日16時10分許  49,986元 甲○○花蓮國安郵局帳戶  5 乙○○  110年8月27日18時43分許 詐騙集團成員假冒飯店及銀行客服人員，撥打電話向被害人佯稱：因電腦設定錯誤，造成被害人重複扣款，須依指示操作網路銀行以解除設定云云，致被害人陷於錯誤，依詐騙集團成員指示操作網路銀行而匯款。 110年8月27日19時30分許、同日19時 38分許    49,983元、 49,983元   王靜○花蓮國安郵局帳戶  6 辛○  110年8月27日19時8分許 詐騙集團成員假冒飯店及銀行客服人員，撥打電話向被害人佯稱：因電腦設定錯誤，造成被害人重複扣款，須依指示操作網路銀行以解除設定云云，致被害人陷於錯誤，依詐騙集團成員指示操作網路銀行而匯款。 110年8月27日19時37分許 49,963元 王靜○花蓮國安郵局帳戶  7 戊○○  110年8月27日18時23分許 詐騙集團成員假冒東森購物客服人員，撥打電話向被害人佯稱：因系統設定錯誤，造成被害人會員資格有務，須依指示操作APP以解除設定云云，致被害人陷於錯誤，依詐騙集團成員指示操作網路銀行而匯款。 110年8月27日18時23分許 20,123元 被告合作金庫帳戶